【裁判字號】    99,上訴,813
【裁判日期】    990928
【裁判案由】    毒品危害防制條例
【裁判全文】
臺灣高等法院臺南分院刑事判決         99年度上訴字第813號
上  訴  人
即  被  告  甲○○
選任辯護人 王燕玲律師
上列上訴人因違反毒品危害防制條例案件，不服臺灣臺南地方法
院98年度訴字第545號，中華民國99年7月20日第一審判決（起訴
案號：臺灣臺南地方法院檢察署98年度偵字第3893號、第4746號
），提起上訴，本院判決如下：
    主  文
上訴駁回。
    理  由
一、按刑事訴訟法第361條、第367條規定，不服地方法院之第一
    審判決而提起上訴者，應提出上訴書狀，並敘述具體理由，
    為上訴必備之程式；其所提出之書狀未敘述上訴理由，或僅
    曾以言詞陳述上訴理由者，均應於上訴期間屆滿後20日內補
    提理由書於第一審法院。第一審法院經形式審查，認逾期未
    補提上訴理由者，應定期間先命補正；逾期未補正者，為上
    訴不合法律上之程式，應以裁定駁回。倘已提出上訴理由，
    但所提非屬具體理由者，則由第二審法院以上訴不合法律上
    之程式，判決駁回。而所謂具體理由，必係依據卷內既有訴
    訟資料或提出新事證，指摘或表明第一審判決有何採證認事
    、用法或量刑等足以影響判決本旨之不當或違法，而構成應
    予撤銷之具體事由，始克當之（例如：依憑證據法則具體指
    出所採證據何以不具證據能力，或依憑卷證資料，明確指出
    所為證據證明力之判斷如何違背經驗、論理法則）；倘僅泛
    言原判決認定事實錯誤、違背法令、量刑失之過重或輕縱，
    而未依上揭意旨指出具體事由，或形式上雖已指出具體事由
    ，然該事由縱使屬實，亦不足以認為原判決有何不當或違法
    者（例如：對不具有調查必要性之證據，法院未依聲請調查
    亦未說明理由，或援用證據不當，但除去該證據仍應為同一
    事實之認定），皆難謂係具體理由，而應認其上訴為不合法
    律上之程式（最高法院97年台上字第892號判決、97年台上
    字第3267號判決意旨及法院辦理刑事訴訟案件應行注意事項
    第162點參照），俾與第二審上訴制度在請求第二審法院撤
    銷、變更第一審不當或違法之判決，以實現個案救濟之立法
    目的相契合，並節制濫行上訴。
二、上訴人即被告上訴意旨略以：(一)通訊監察之監聽譯文如係司
    法警察人員，於審判外將監聽所得資料以現譯方式整理後予
    以紀錄而得，則本質上屬於被告以外之人於審判外之書面陳
    述，為傳聞證據，依刑事訴訟法第159條第1項規定，除法律
    有規定者外，不得作為證據，本件作為被告有罪證據之通訊
    監察譯文，係司法警察人員，於審判外將監聽及錄音所得資
    料以現譯方式整理後予以記錄而得，本質上屬於被告以外之
    人於審判外之書面陳述，為傳聞證據，原判決依據通訊監察
    譯文，為判決被告有罪之證據，與法未合。(二)被告於原審審
    理時，深覺悔悟，對於所涉案情坦承不諱，並主動供出所涉
    犯罪事實，配合原審之調查。被告並無大量販賣第二級毒品
    之情，且所得僅數百元不等，係因一時短於思慮，而觸犯本
    案犯行，經此教訓，已深具悔意而知所警惕，且現有正當工
    作，原判決定應執行有期徒刑9年，實屬過重，爰請求撤銷
    改判云云。
三、本件經原審審理後認被告於(1)民國97年8月25日14時33分許
    ，在台南市○○街「北海世界」釣蝦場，以新台幣（下同）
    1,000元，販賣第二級毒品安非他命一包予張金燕。(2)97年9
    月8日19時52分許，在台南市○○路「龍成飯店」1樓5區，
    以300元販賣第二級毒品安非他命一包予朱世德。(3)97年9月
    18日18時50分許，在台南市○○路「龍成飯店」3樓，以3,5
    00元販賣第二級毒品安非他命一包予朱世德。(4)97年10月5
    日14時53分許，在台南市○○街「北海世界」釣蝦場以300
    元販賣第二級毒品安非他命一包予朱世德等事實，係以被告
    於審判中之自白及證人張金燕、朱世德於偵查中及原審審理
    中之證述、通訊監察書及通訊監察譯文、被告所有之三星黑
    色手機一支及其所有用李思瑩名義登記之0000000000號門號
    易付卡一張等證據為佐。而證人張金燕於偵查及審理中證稱
    ：「於97年8月25日確實有向被告購買1,000元之安非他命」
    等語（見97年度毒偵字第3162號卷第8頁、原審卷第142頁）
    ；證人朱世德於偵查及審理亦稱：「我有於9月8日晚上7點
    52分、9月18日晚上6點50分及10月5日下午2點53分，分別在
    龍成飯店、龍成飯店及北海釣蝦場，各以300元、3,500元、
    300元之價錢向被告購買安非他命」等語，而證人張金燕、
    朱世德更分別證稱係以0000000000號及0000000000號電話與
    被告所使用之0000000000號電話聯絡交易毒品，此核與上開
    電話通聯顯示，被告曾於上開時間與證人張金燕、朱世德利
    用該電話談論毒品交易之情形相符合，有該電話監聽譯文可
    稽（見A2警卷第6頁、A1警卷第37、39、41-42頁），足見被
    告之自白及該等證人之證詞，應信而有徵而與事實相符，堪
    認被告確有販賣安非他命予證人張金燕、朱世德之情無誤，
    並審酌被告有贓物、施用毒品等前科紀錄，受有期徒刑執行
    完畢後5年以內故意再犯本罪之素行、智識教育程度、犯罪
    之動機、目的、手段，及其販賣之數量、次數、所得利益、
    事後坦承犯行等一切情狀，分別量處有期徒刑7年4月、7年2
    月、7年8月、7年2月，並定其應執行有期徒刑9年，其販毒
    所得價金計5,100元，應依毒品危害防制條例第19條第1項規
    定，宣告沒收之，如一部或全部不能沒收時，應以其財產抵
    償之。而另案扣押之被告所有之三星黑色手機1支及0000000
    000號門號易付卡一張係供被告對外販賣毒品聯繫所用之物
    ，亦依毒品危害防制條例第19條第1項規定，宣告沒收之。
    本院經核原審已詳敘認定事實所憑證據、認定理由及量刑依
    據。從形式上觀察，原判決並無認定事實錯誤、量刑瑕疵或
    違背法令之情形。被告雖以上開理由提起上訴，請求撤銷改
    判云云，惟按：(一)被告固然得以法律見解之爭執，作為上訴
    理由，若所採之法律觀點顯屬不當，亦僅係上訴無理由，不
    能認上訴不合法（最高法院71年3月2日第3次刑事庭會議決
    議意旨參照）；然上訴理由若係對於法律適用顯然誤會，因
    不足以撤銷第一審之判決，可認其非具體理由。經查本件之
    通訊監聽譯文，性質上雖屬傳聞證據，惟被告於原審準備程
    序時對此通訊監聽譯文表示不爭執其證據能力，其所提之準
    備書狀亦明確表示不爭執該項證據資料之證據能力等語，有
    原審準備程序筆錄及準備書狀可參（見原審卷第20頁、第24
    頁），原審於99年7月5日進行審判程序時，審判長亦曾再次
    詢問被告、辯護人及公訴人，對被告與朱世德、張金燕之通
    訊監聽譯文有何意見，並當庭提示及告以要旨，被告及其辯
    護人均答：「無意見」等語（見原審卷第284頁反面至285頁
    ），是依刑事訴訟法第159條之5第2項規定，法律上已擬制
    其同意該譯文之證據能力，而原審酌該證據資料作成時之情
    況，核無違法取證或其他瑕疵，且與本件待證事實復有重要
    之關聯性，認以之作為證據為適當，依刑事訴訟法第159條
    之5第2項規定，自得作為證據，原審判決就此已闡釋明白（
    見原判決第2頁），乃被告徒憑己意徒以通訊監察譯文係傳
    聞證據，並無證據能力云云，核係對法律適用顯有誤解，依
    上開說明，難認已敘明具體理由；況被告於原審審理時已坦
    承犯罪事實，核與證人張金燕、朱世德於偵查及審理中證稱
    確有於上開時地向被告購買安非他命之情節相符，並有通訊
    監察通訊監察書、手機及易付卡等證據為佐，被告於上訴理
    由亦坦承有上開犯行，並以原審定應執行過重，請求改判較
    輕之刑度，可見被告純係不服量刑而提起上訴，已無疑義，
    是縱然除去此項譯文之證據資料，仍無礙於犯罪事實之認定
    ，並不足構成撤銷原判決之理由，依首揭說明，難認為原判
    決有何不當或違法之情形，是被告執此上訴，顯無具體理由
    。
  (二)次按刑罰之量定係屬法院得依職權自由裁量之事項，苟於法
    定要件或範圍之內予以量定，客觀上並無明顯濫權之情形者
    ，自不能遽認有過重之違誤。被告雖以伊坦承犯行，販賣數
    量不多，因一時思慮而犯罪，現已有悔意，且正當職業，原
    判決量處應執行有期徒刑9年，顯屬過重云云。惟本件原審
    判決已於理由欄中說明被告罪刑成立之理由，除依累犯加重
    刑責外，並審酌「被告智識教育程度為高中肄業，經濟小康
    、不思以正當工作賺錢，明知安非他命具有成癮性，殘害人
    之身心，竟為一己私利而持之販賣，戕害國人健康，並使施
    用者意志消沉，危害社會及其販毒數量、所得利益及事後坦
    承犯行等一切情狀，分別量處有期徒刑7年4月、7年2月、7
    年8月、7年2月，並定其應執行有期徒刑9年」等情。被告再
    執上開是原審已斟酌之量刑情狀，請求撤銷改判，從輕量刑
    云云，揆諸前開說明，自難謂係具體理由。
  (三)又按修正前毒品危害防制條例第4條第2項之販賣第二級毒品
    罪，其法定刑為「無期徒刑或7年以上有期徒刑，得併科新
    台幣5百萬元以下罰金」，是其最輕法定本刑為7年以上有期
    徒刑，而原審從法定最低度刑期量起，而分別判處上開徒刑
    ，其刑期合併高達有期徒刑29年又4月，然原審僅定應執行9
    年有期徒刑，其定執行刑仍在中度刑期以下，並無過重之情
    ，且被告於偵查及原審審理之初仍否認犯行，及至上開證人
    到庭後，始坦承犯行，其犯罪態度與一般自審判之初即坦承
    犯行者有別，原審綜合各情而為上開量刑及定執行刑，係在
    法定範圍之內予以量定，且其客觀上並無明顯濫權之情形者
    ，應屬法院得依職權自由裁量之事項，自無過重之違誤。是
    上訴意旨指摘過重，顯屬無稽，自非可取。
四、綜上所述，本件被告提起上訴，並未具體指摘原判決關於認
    定事實、適用法律及其量刑，有何違法或不當之處，自難認
    係屬依據卷內既有訴訟資料或提出新事證，而具體指摘。且
    原審並就其上開量刑須斟酌之情狀，詳為考量及審酌，而宣
    告如上揭所示之刑及定其應執行之刑，並無量刑失重違法之
    處，亦堪稱允當，被告再執為上訴，尚與具體理由不相當。
    從而，揆諸前揭說明，被告之上訴顯不合法律上之程式，爰
    依刑事訴訟法第367條前段之規定，駁回其上訴，並不經言
    詞辯論為之。
五、據上論斷，應依刑事訴訟法第367條前段、第372條，判決如
    主文。
中    華    民    國    99    年    9     月    28    日
                  刑事第五庭    審判長法  官  楊明章
                                      法  官  蔡美美
                                      法  官  黃國永
以上正本證明與原本無異。
如不服本判決應於收受送達後10日內向本院提出上訴書狀，其未
敘述上訴理由者，並得於提起上訴後10日內向本院補提理由書（
均須按他造當事人之人數附繕本）「切勿逕送上級法院」。
                                      書記官  陳淑貞
中    華    民    國    99    年    9     月    28    日

司法院資訊處製作；財團法人民間司法改革基金會備份。
